臺灣高等法院高雄分院刑事判決　　　　 95年度上易字第923號
上　訴　人　臺灣高雄地方法院檢察署檢察官
被　　　告　乙○○
上列上訴人因被告傷害等案件，不服臺灣高雄地方法院95年度易
字第951 號中華民國95年10月31日第一審判決（起訴案號：臺灣
高雄地方法院檢察署94年度偵字第11535 號），提起上訴，本院
判決如下：
    主  文
上訴駁回。
    理  由
一、公訴意旨略以：被告乙○○於民國93年5 月18日凌晨3 時許
    ，駕駛車牌號碼ZI-5621 號自用小客車，沿高雄縣岡山鎮○
    ○○路○段由西向東方向行駛，途經公園西路二段與溪西北
    路交岔路口時，適有甲○○所駕駛車牌號碼J8-5749 號自用
    小客車沿岡山鎮○○○路由南向北方向行駛，詎乙○○竟疏
    未注意，不慎撞擊甲○○之自用小客車左前方。乙○○於發
    生車禍後，竟與7 至8 名真實年籍姓名不詳之成年男子，共
    同基於傷害他人身體、恐嚇之犯意，分持鐵棍、球棒，毆打
    甲○○身體多下，甲○○因受有左前額及左膝擦傷、左肩挫
    傷紅腫痛、胸背挫傷紅腫痛、頭部外傷、左膝挫傷及擦傷、
    左胸背挫傷皮下瘀血、左肩挫傷等傷害。乙○○復對甲○○
    恐嚇：「這件事不管誰對誰錯，你都要賠，撞到算你倒楣，
    就是不能報警，要私下解決」，致使甲○○心生畏懼。因認
    被告涉犯係犯刑法第277 條第1 項之傷害罪及同法第305 條
    之恐嚇危害安全罪嫌云云。
二、按犯罪事實應依證據認定之，無證據不得認定其犯罪事實；
    不能證明被告犯罪者，應諭知無罪之判決，刑事訴訟法第15
    4 條第2 項、第301 條第1 項分別定有明文。復按刑事訴訟
    法第161 條已於民國91年2 月8 日修正公布，其第1 項規定
    ：檢察官就被告犯罪事實，應負舉證責任，並指出證明之方
    法。因此，檢察官對於起訴之犯罪事實，應負提出證據及說
    服之實質舉證責任。倘其所提出之證據，不足為被告有罪之
    積極證明，或其指出證明之方法，無從說服法院以形成被告
    有罪之心證，基於無罪推定之原則，自應為被告無罪判決之
    諭知。最高法院92年台上字第128 號判例可資參照。
三、公訴意旨認被告涉犯傷害罪嫌，無非係以：(1)高雄縣政府警
    察局岡山分局道路交通事故調查報告表(一)、(二)、臺灣省高屏
    澎區車輛行車事故鑑定委員會鑑定報告、(2)告訴人甲○○93
    年5 月18日、5 月25日驗傷診斷證明書、(3)告訴人甲○○之
    指述、(4)證人陳秀純於本署94年6 月9 日之證詞及(5)法務部
    調查局94年9 月2 日測謊報告書為其論據。
四、訊據被告固坦承於上揭時、地，駕車與告訴人甲○○所駕之
    車輛發生車禍之事實，核與告訴人甲○○於警詢中指述之情
    節相符，並有高雄縣政府警察局岡山分局道路交通事故調查
    報告表(一)、(二)、交通事故現場圖、臺灣省高屏澎區車輛行車
    事故鑑定委員會93年7 月30日高屏澎鑑字第931288號函所附
    之鑑定意見書可稽（見93年度發查字第5305號卷），此部分
    之事實固堪認定。惟被告堅詞否認有何傷害及恐嚇犯行，辯
    稱：車禍發生後我留在現場，被害人是酒醉駕車逃逸，伊並
    有打電話報警，我沒有看到告訴人或其他所謂7 、8 名攜帶
    鐵棍、球棒之人，更不可能去毆打告訴人等語。經查：
  (一)證人即告訴人甲○○於警詢中固指陳稱：發生車禍後，我當
    時有看見被告打電話，約5 分鐘後約有7 、8 人靠過來，並
    叫我下車，我一下車就遭人持木製球棒打我身體背部並把我
    推倒云云（警卷第8 、9 頁）。惟其於原審審理中則到庭結
    證稱：我是在肇事地點對面的橋上（高雄縣岡山鎮○○路）
    被2 個人打的，他們2 人其中1 人手持木棒打我，另1 人徒
    手推倒我，打我的背部、頭部，我被打的地點離車禍肇事現
    場約70至100 公尺，在打我約10分鐘的過程中，我看到被告
    有在車禍肇事現場，但他沒有過來等語（見原審卷第65頁）
    ，與其於警詢中所指稱：被告與7 、8 名不詳成年男子共同
    毆打伊，地點在車禍肇事地點等情，已有相歧。又告訴人於
    車禍發生後即逕自離開肇事現場，僅被告留在肇事現場，直
    至警方到場處理之際，案發肇事現場未曾發生有何追打或打
    架事件之事實，業據證人即在案發現場排班之計程車司機羅
    巡蕊於偵查中、證人即在案發現場排班之計程車司機陳信宏
    、證人即到場處理之員警石志平於原審審理中均證述上情在
    卷，證人羅巡蕊復證稱：我聽見車輛相撞的聲音，我出去看
    ，就看見其中1 名男子（即被告）下車在查看車損情形，另
    1 名男子（即告訴人）則自行走向橋的方向，當時並沒有人
    追打或架著該名男子，警察來時現場只有被告在場等語（見
    94 年 度偵字第11535 號卷第30頁）；證人陳信宏則證稱：
    我聽到碰的一聲，我跑出去看就看到只有1 名車主在場，另
    1 名車主我不知道在哪隊，我在肇事現場沒有看到有人打架
    ，嗣後警察抵達肇事現場我就離開了等語（見原審卷第81至
    83 頁） ；證人石志平亦證稱：我到車禍肇事現場時，只有
    1 個車主就是被告在場，沒有看到另外1 部肇事的車主在現
    場，我在現場處理的1 個小時中，在肇事現場我沒有看到有
    人拿木棍等語（見原審卷第78頁、第81頁），均核與告訴人
    於警詢中所指陳其在車禍肇事現場甫下車，即遭被告及7 、
    8 名男子毆打云云乙節，明顯不符。
  (二)告訴人於肇事後則逕自離開肇事現場，並行至車禍肇事現場
    附近的橋（河華路）時，遭姓名年籍不詳之成年男子2 人攔
    下，並由其中1 人持木棒毆打之事實，固據告訴人於本院審
    理時證述甚明（見本院卷第65頁、第68頁），核與證人陳秀
    純於到庭證述之情節相符，其證稱：我到時有看到甲○○、
    戴正忠及另外2 名我不認識的男子。其中較矮胖之人手持木
    棍。另外1 人在講話。他們2 人一看到我時，其中拿木棍之
    人就打甲○○的背…，另一名沒有拿木棍之人說出了車禍怎
    麼就走了，告訴人被打的地點位在河華路的橋等語（見本院
    卷第73頁、第81頁），復有告訴人甲○○93年5 月18日、5
    月25日驗傷診斷證明書各1 紙可證（見93年度發查字第5305
    號第16、17頁）。另告訴人雖證稱：他們2 人一下車就先追
    我朋友戴正忠後，就來打我，打我之後才說是被告叫來的云
    云（見本院卷第69頁）。惟衡諸本件告訴人於發生車禍不久
    ，即在肇事現場附近河華路橋上，遭2 名姓名年籍不詳之成
    年男子質問為何離開肇事現場乙節觀之，將告訴人攔下之2
    人應係被告通知前來之事實，應可認定。
  (三)告訴人甲○○於車禍後，獨自行至河華路橋上，遭不詳名之
    2 名男子攔下，其中1 人持有木棒，告訴人係遭該持木棒男
    子毆打之事實，雖如前述，然被告於告訴人遭該名男子持木
    棒毆打過程中並未在場之事實，業據告訴人、證人陳秀純於
    原審審理時證述在卷（見原審卷第65頁、第76頁）。又將告
    訴人攔下之該2 名男子，其中另未持木棒之男子則在告訴人
    遭持木棒男子毆打時，亦試圖阻擋持木棒男子動手，並囑咐
    告訴人及陳秀純可先行離開河華路現場之事實，業據證人陳
    秀純到庭證述甚明（見原審卷第74頁），顯見該將告訴人攔
    下之2 名不詳姓名男子是否被告授意前來持棍毆人，或被告
    與該2 名不詳姓名男子間是否具有共同傷害告訴人之犯意聯
    絡，由上開證據以觀並非明確而無疑。且告訴人遭人毆打之
    河華路現場，距離車禍肇事現場約僅70至100 公尺事實，亦
    據告訴人證述在卷（見原審卷第65頁），而本件被告辯稱：
    其於肇事後隨即打電話報警，請求員警到車禍現場處理等語
    ，核與證人羅巡蕊於偵查中之證述相符（見上開偵卷第30頁
    第6 行），是被告果若曾授意前開到河華路之該2 名男子毆
    打告訴人而與其等具傷害之犯意聯絡，則衡情其應無立即報
    警通知員警到車禍肇事現場處理之必要與可能，蓋如警員到
    達車禍肇事現場，將會發覺查獲前開持木棒毆打告訴人之傷
    害犯行。況被告縱令確於車禍發生後曾以電話招來友人，惟
    其目的亦有可能係為協助談判車禍賠償事宜。是本件既未有
    何證據足證被告於案發之際即萌傷害犯意，電召友人前來毆
    打告訴人，縱令其中1 人持木棒毆打告訴人，亦難認被告與
    該名不詳姓名持木棒毆打告訴人之男子間，有何共同傷害之
    犯意聯絡。
  (四)被告經法務部調查局測謊報告結果，雖認被告針對「案發日
    未找打手前來」此一問題，研判有說謊反應，有該局94年9
    月2 日調科南字第09400395920 號測謊報告書1 紙可憑（見
    上開偵卷第18頁），惟本院依上開證據研判認定被告確有通
    知上揭2 名不詳姓名男子前來之事實，已如上述，核與調查
    局上開測謊報告結論不相違背。惟依該測謊鑑定之設題係「
    案發日你有沒有找打手」，被告回答「否」，單憑此測謊報
    告，亦不能推認被告與前開持木棒毆打告訴人之男子間，就
    傷害告訴人有何犯意聯絡。
  (五)公訴人另以：被告於案發當時曾向告訴人恐嚇：「這件事不
    管誰對誰錯，你都要賠，撞到算你倒楣，就是不能報警，要
    私下解決」，致使告訴人心生畏懼云云。惟被告於車禍後，
    始終獨自留在現場，且告訴人在河華路橋上遭人毆打時亦未
    在場，已如前述，故公訴人認被告另涉犯恐嚇危害安全罪，
    已乏證據證明。況縱如公訴所指訴稱將告訴人在河華路攔下
    之該2 名男子，雖曾向告訴人喝稱「不管誰對誰錯你（即告
    訴人）就要負責」、「不能報警」、「不管什麼事情，你要
    賠被告」、「不管誰錯都要我們賠」等語屬實（參見原審卷
    第64頁、第69頁、第74頁）。然觀諸上開用語均屬中性之告
    知陳述，並未有如告訴人不賠償被告或報警的話，則其2人
    將會進而為加害告訴人生命、身體、自由、名譽、財產行為
    之明示或暗示，而告訴人於聽聞前開語句後，尚且回答：好
    ，我會處理等語（見原審卷第69頁），是亦難認告訴人已因
    聽聞前開2 名不詳男子之言語，而心生畏懼，故公訴人認此
    部分被告亦涉有恐嚇危害安全罪，亦有未洽。
五、綜上所述，公訴人所指之前揭事證，無法使本院確信被告涉
    犯傷害及恐嚇危害安全罪嫌，且告訴人之指訴，前後不相一
    致，亦不能證明被告之犯行。此外，復查無其他積極證據，
    足資證明被告犯有公訴人所指之犯行，是被告犯罪均屬不能
    證明。從而，揆諸前揭法條及判例意旨，自應為被告無罪判
    決之諭知。
六、原審因而以不能證明被告犯罪，而為被告無罪之諭知，核無
    違誤；檢察官提起上訴意旨，猶執前詞，指摘原判決不當，
    為無理由，應予駁回。
據上論斷，應依刑事訴訟法第368 條，判決如主文。
本案經檢察官張其主到庭執行職務。
中　　華　　民　　國　　96　　年　　3 　　月　　22　　日
                  刑事第一庭    審判長法  官  郭雅美
                                      法  官  張意聰
                                      法  官  莊崑山
以上正本證明與原本無異。
本判決不得上訴。
中　　華　　民　　國　　96　　年　　3 　　月　　22　　日
　　　　　　　　　　　　　　　　　　　書記官  邱麗莉
